【裁判字號】    95,易,1748
【裁判日期】    951219
【裁判案由】    業務侵占
【裁判全文】
臺灣高雄地方法院刑事判決              95年度易字第1748號
公  訴  人  臺灣高雄地方法院檢察署檢察官
被      告  乙○○
上列被告因業務侵占案件，經檢察官提起公訴（95年度偵緝字第
1897號），本院改依簡式審判程序審理，判決如下：
    主  文
乙○○犯業務侵占罪，處有期徒刑陸月，如易科罰金，以銀元參
佰元即新臺幣玖佰元折算壹日。緩刑貳年。
    事  實
一、乙○○於民國90年11月19日起，在信義房屋仲介股份有限公
    司（下稱信義房屋公司）大樂明誠店（址設高雄市○○○路
    398 號）任職，擔任不動產經紀人職務，為從事業務之人。
    於91年間，其仲介盧玫羽向任德祥購買位在高雄市○○路17
    2 號5 樓之2 之不動產，盧玫羽與任德祥因而於91年5 月25
    日簽訂買賣契約，並將其欲給付信義房屋公司之服務費新臺
    幣（下同）2 萬4000元，交與乙○○代為轉交信義房屋公司
    ，而因依盧玫羽與信義房屋公司間之合約約定，客戶於簽訂
    不動產買賣契約時，僅需給付信義房屋公司70％之服務費，
    另外30％之服務費，則於房屋點交時再行繳納即可，詎乙○
    ○竟利用上開契約之約定，基於意圖為自己不法所有之犯意
    ，將其業務上所持有，應全部交回信義房屋公司之上開2 萬
    4000元款項中之30％，即7200元款項，變易持有為所有之意
    思，予以侵占入己，而於91年5 月26日，僅將1 萬6800元（
    2 萬4000元－7200元＝1 萬6800元）交回信義房屋公司。嗣
    乙○○於91年7 月31日離職後，信義房屋公司發現盧玫羽尚
    有7200元之服務費未繳納，經詢盧玫羽後，因而知悉上情。
二、案經信義房屋公司訴由臺灣高雄地方法院檢察署檢察官偵查
    起訴。
    理  由
一、按本件被告乙○○所犯係死刑、無期徒刑、最輕本刑為3 年
    以上有期徒刑以外之罪，其於準備程序就前揭被訴事實為有
    罪之陳述，經受命法官告知簡式審判程序之旨，並聽取其與
    公訴人意見後，本院認無不得或不宜改依簡式審判程序進行
    之處，爰依刑事訴訟法第273 條之1 第1 項、第284 條之1
    ，裁定本件由受命法官獨任進行簡式審判程序，合先敘明。
二、前揭犯罪事實，業據被告於本院審理中坦承不諱，核與告訴
    代理人陳新三於警詢中之指訴情節（見偵2 卷第4 、5 頁）
    、證人盧玫羽於偵訊中之證述內容（見偵4 卷第47、48頁）
    相符，並有證人盧玫羽出具之證明書（見偵1 卷第13頁）（
    上開被告以外之人於審判外所為之言詞或書面陳述，因本件
    已改行簡式審判程序，依刑事訴訟法第159 條第2 項之規定
    ，應具有證據能力，至下述證據，則為物證，非供述證據）
    、被告於信義房屋公司之人事資料（見偵1 卷第6 、7 頁）
    、證人盧玫羽與案外人任德祥之買賣合約書（見偵1 卷第8
    至12頁）、信義房屋服務費確認單（見偵4 卷第53頁）在卷
    可稽，則被告前開自白顯與事實相符，堪以採信。本件事證
    明確，被告上開犯行，洵堪認定。
三、按行為後法律有變更者，適用行為時之法律。但行為後之法
    律有利於行為人者，適用最有利於行為人之法律，刑法第2
    條第1 項定有明文。查被告行為後，刑法業於95年7 月1 日
    修正公布施行，而修正後之刑法第33條第5 款規定「罰金：
    新臺幣1000元以上，以百元計算之」，與修正前之刑法第33
    條第5 款規定「罰金：1 元以上」相較，刑法分則中關於有
    罰金刑之規定者，在修法前最低度之法定刑係銀元1 元即新
    臺幣3 元（至罰金罰鍰提高標準條例第1 條，係關於最高度
    刑提高之規定，尚與最低度刑無關），而在修法後則係新臺
    幣1000元，比較修正前後之規定，修正後之規定較不利於行
    為人，是若行為人所犯罪行之法定刑有罰金刑者，即應依刑
    法第2 條第1 項前段規定，依行為人行為時即修正前之規定
    處斷（至亦於95年7 月1 日施行之刑法施行法第1 條之1 之
    規定，僅係規範如何將刑法分則罰金刑之單位由「銀元」轉
    換為「新臺幣元」，未就各該分則之實際內涵加以變更，尚
    不生新舊法比較之問題）。本件被告所犯刑法第336 條第2
    項之罪，其法定刑中有罰金刑，揆諸上開說明，自應適用修
    正前之規定處斷。是核被告所為，係犯修正前刑法第336 條
    第2 項之業務侵占罪。爰審酌被告因一時貪念，竟將業務上
    所持有之款項侵占入己，非但有虧職守，並損及他人權益，
    所為並無足取，然念其犯罪後坦承所有犯行，態度良好，且
    僅侵占7200元，犯罪情節尚屬輕微，復已與告訴人達成和解
    ，賠償告訴人所受損失，有和解書及告訴人出具之收據在卷
    可稽，顯有悔悟之意等一切情狀，量處如主文所示之刑，以
    資儆懲。末按，本件被告犯罪時之刑法第41條第1 項前段規
    定：「犯最重本刑為5 年以下有期徒刑以下之刑之罪，而受
    6 個月以下有期徒刑或拘役之宣告，因身體、教育、職業、
    家庭之關係或其他正當事由，執行顯有困難者，得以1 元以
    上3 元以下折算一日，易科罰金」，又被告行為時之易科罰
    金折算標準，修正前之罰金罰鍰提高標準條例第2 條（現已
    刪除）規定，就其原定數額提高為100 倍折算1 日，則本件
    被告行為時之易科罰金折算標準，應以銀元100 元以上300
    元以下折算1 日，經換算為新臺幣後，應以新臺幣300 元以
    上900 元以下折算1 日。惟95年7 月1 日修正公布施行之刑
    法第41條第1 項前段則規定：「犯最重本刑為5 年以下有期
    徒刑以下之刑之罪，而受6 個月以下有期徒刑或拘役之宣告
    者，得以新臺幣1000元、2000元或3000元折算1 日，易科罰
    金」，比較修正前後之易科罰金折算標準，修正後之規定較
    不利於被告，故應依刑法第2 條第1 項前段，適用被告行為
    時即修正前之規定，就被告上開宣告之刑，定其易科罰金之
    折算標準，且為免與刑法第41條第1 項修正施行後所定易科
    罰金折算標準改採新臺幣計算產生混淆起見，另引用現行法
    規所定貨幣單位折算新臺幣條例第2 條，明定折算新臺幣之
    數額，以資明確。末查被告前未曾犯罪受有期徒刑以上刑之
    宣告，有臺灣高等法院被告前案紀錄表在卷可按，僅因一時
    失慮致觸犯本件犯行，犯罪情節尚屬輕微，且事後已與告訴
    人達成和解，賠償告訴人所受損失，業如上述，信其經此刑
    之宣告後，應知警惕而無再犯之虞，本院因認暫不執行其刑
    為當，爰依修正後刑法第74條第1 項第1 款之規定（最高法
    院95年刑事庭第8 次會議決議參照），併予宣告緩刑2 年，
    以啟自新。
據上論斷，應依刑事訴訟法第273 條之1 第1 項、第284 條之1
、第299 條第1 項前段，刑法第2 條第1 項前段、第74條第1 項
第1 款，修正前（下同）刑法第336 條第2 項、第41條第1 項前
段，罰金罰鍰提高標準條例第1 條前段，現行法規所定貨幣單位
折算新臺幣條例第2 條，修正前罰金罰鍰提高標準條例第2 條，
判決如主文。
本案經檢察官甲○○到庭執行職務。
中    華    民    國    95    年    12    月    19    日
                  刑事第五庭    法  官 陳君杰
以上正本證明與原本無異。
如不服本判決，應於判決送達後10日內，向本院提出上訴狀。
中    華    民    國    95    年    12    月    19    日
                                書記官 陳昱良
附錄本判決論罪之法條：
刑法第336 條第2 項
對於業務上所持有之物，犯前條第一項之罪者，處6 月以上5 年
以下有期徒刑，得併科3000元以下罰金。


司法院資訊處製作；財團法人民間司法改革基金會備份。
